【裁判字號】    95,上更(一),133
【裁判日期】    950619
【裁判案由】    違反毒品危害防制條例
【裁判全文】
臺灣高等法院高雄分院刑事判決     95年度上更(一)字第133號
    上  訴  人
    即  被  告  甲○○
                      （現另案於臺灣高雄第二監獄執行中）
    指定辯護人  歐陽志宏  律師
上列上訴人因違反毒品危害防制條例案件，不服臺灣高雄地方法
院94年度訴字第1003號中華民國94年7 月8 日第一審判決（起訴
案號：臺灣高雄地方法院檢察署93年度偵字第22414 號），提起
上訴，判決後，經最高法院發回更審，本院判決如下：
    主  文
原判決撤銷。
本件免訴。
    理  由
一、公訴意旨略以：被告甲○○前因施用毒品案件，經臺灣高雄
    地方法院以92年度簡字2158號判決有期徒刑6 月確定，於民
    國93年4 月22日易科罰金執行完畢，詎其仍不知悔改，於93
    年5 月中旬，經由柯彩蓉之介紹，與曾明仁相約於高雄市某
    處，甲○○以安非他命1 小包向曾明仁換取具有殺傷力之口
    徑為0. 380吋制式子彈2 顆、口徑為9MM 制式子彈2 顆、直
    徑約8.00MM土造金屬彈頭之土造子彈2 顆，彼此相互交換而
    販賣，因認被告甲○○有犯毒品危害防制條例第4 條第2項
    之販賣第二級毒品罪嫌云云。
二、按案件曾經判決確定者，應諭知免訴之判決，刑事訴訟法第
    302條第1款定有明文。又訴訟法上所謂一事不再理之原則，
    關於實質上一罪或裁判上一罪，均有其適用，牽連犯係裁判
    上一罪，如其方法或結果之犯罪行為，業經判決確定，其效
    力當然及於全部，倘檢察官復就牽連犯中之方法或結果行為
    ，重行起訴，即應諭知免訴之判決，不得再予論科，最高法
    院60年台非字第77號著有判例。
三、經查：
(一)被告於93年6 月18日12時30分許，經內政部警政署刑事警察
    局員警持搜索票至被告甲○○位於高雄市○○路599 巷2 號
    4 樓搜索，當場查獲並扣得8 釐米改造手槍2 枝及具殺傷力
    之口徑9MM 制式子彈2 顆等情，經臺灣高雄地方法院檢察署
    檢察官以93年度偵字第12330 號、第14945 號以未經許可，
    製造其他可發射子彈之改造手槍及未經許可，持有具有殺傷
    力之子彈等罪，提起公訴，案經臺灣高雄地方法院93年訴字
    第2424號刑事判決認被告涂湘龍受鄭東益之託代保管可發射
    子彈具有殺傷力之仿貝瑞塔改造手槍1 枝（槍枝管制編號為
    ：0000000000號）、仿柯特改造手槍1 枝（槍枝編號為：00
    0000000 號）、8 釐米改造手槍2 枝（槍枝管制編號為：00
    00000000號及0000000000號）及具有殺傷力之口徑9MM 制式
    子彈2 顆，而將上開槍彈寄藏於高雄市○○區○○街47巷21
    號7 樓住處，嗣因被告甲○○搬家，而將開槍彈寄藏於高雄
    市○○區○○路99巷2 號4 樓新住處。被告甲○○另於不詳
    時、地將上開仿貝瑞塔改造手槍1 枝及仿柯特改造手槍1 枝
    交還鄭東益，嗣於93年5 月18日23時15分許，為警在高雄市
    ○○路75號龍翔飯店1819號房內，查獲鄭東益所持有並攜往
    前開飯店之仿貝瑞塔改造手槍1 枝及仿柯持改造手槍1 枝等
    情，認被告甲○○未經許可，寄藏可發射子彈具有殺傷力之
    改造手槍罪，累犯，判處有期徒刑3 年6 月，併科罰金新台
    幣5 萬元。案經被告向本院提起上訴後，復撤回上訴而告確
    定，此有被告臺灣高等法院被告前案紀錄表、臺灣高雄地方
    法院93年度訴字第2424號刑事判決各1 份在卷可稽。
(二)警方自被告甲○○位於高雄市○○路上開住處搜扣之9MM 子
    彈2 顆，實則係被告甲○○於本件檢察官起訴於民國93年5
    月中旬，經由柯彩蓉之介紹，以安非他命1 小包向曾明仁換
    取具有殺傷力之口徑為0.380 吋制式子彈2 顆、口徑9MM 制
    式子彈2 顆、直徑約8.00MM土造金屬彈頭之土造子彈2 顆，
    彼此相互交換而販賣所取得之口徑9MM 子彈2 顆。雖被告甲
    ○○矢口否認有販賣安非他命交換子彈7 顆等情，辯稱安非
    他命係其自己吸剩下的給曾明仁，不是以安非他命作為交換
    子彈之代價等語。而前述臺灣高雄地方法院93年訴字第2424
    號判決則認該案查獲之槍彈（包含前開9MM 子彈2 顆），係
    被告甲○○受鄭東益所託而寄藏於高雄市○○路上開住處之
    槍彈。惟查：
  (1)被告甲○○於偵查中坦承：「（93年5 月18日在龍翔飯店所
    查獲的2把槍及4顆子彈是何人的？）槍不是我的，子彈是我
    的，是我用安非他命半錢約市價2、3千元向『阿林』換的。
    」等語（見原審卷第47頁至第50頁），核與證人柯彩蓉於94
    年1 月12日檢察官偵訊及原審法院94年6 月3 日審訊時證述
    ：曾明仁打電話給我，問我這裡有無安非他命，曾明仁說他
    沒有錢，說要用子彈換毒品，於是我將電話拿給甲○○聽，
    曾明仁叫我帶甲○○去他服務的上開民俗技藝館，我帶甲○
    ○、鄭東益等人抵達該技藝館內，甲○○直接交給曾明仁安
    非他命1 包，曾明仁以上開子彈交給甲○○等情；以及證人
    曾明仁於原審法院94年6 月3 日審訊時亦證述：我身上沒有
    錢，所以要用子彈換取安非他命，因此，我打電話連絡友人
    柯彩蓉，並請柯彩蓉將電話轉交給我所不認識之甲○○聽，
    我確實於電話內有向甲○○提及以子彈抵毒品代價之交換，
    在上開技藝館內，甲○○則以安非他命1 小包交換我的7 顆
    子彈，適時因該技藝館負責人回來，甲○○立即取走7 顆子
    彈並迅速帶他們離開等語情節相符。再參酌以被告亦不否認
    確有於上開時間，在高雄市○○區○○路73號即福安宮分館
    民俗技藝館內交付安非他命1 包於曾明仁，而被告與證人曾
    明仁只見過1 次面，以前並無交情，亦不認識，是透過柯彩
    蓉認識被告，以前亦不認識鄭東益等情，亦經證人曾明仁於
    本院上訴審審理中證述在卷，則被告與證人曾明仁前既互不
    認識，被告豈會將黑市價值甚高之安非他命贈與不相關之曾
    明仁？曾明仁亦不認識鄭東益，又豈會將子彈平白送給鄭東
    益？足見本件被告甲○○與證人曾明仁於上開時地確實事先
    用電話相互談論，以子彈換取安非他命之情節，並透過中間
    人柯彩蓉帶同雙方原互不認識之被告甲○○與證人曾明仁見
    面，且事後又完成用子彈換取安非他命交易之事實，應堪確
    認。
  (2)證人鄭東益雖於原審法院94年6 月3 日審訊時證稱：「我、
    甲○○、柯彩蓉共同前往上開民俗技藝館內，目的係為拿子
    彈，到的時候曾明仁拿出子彈給我。」，復於本院上訴審理
    中證稱：「（找曾明仁為何事？）我起先是要跟曾明仁購買
    子彈，曾明仁跟我說沒有在賣子彈，曾明仁說那些子彈沒有
    用到，就給我。」、「（是否有攜帶槍枝前往？）有，槍枝
    是我的。」、「（子彈你跟曾明仁要的，還是被告要的？）
    是我要的。」、「（之後子彈曾明仁是否有交付給你？）有
    。」、「（子彈由何人拿走？）是我拿走。」等語，惟參諸
    其與被告甲○○2 人平日關係密切（此由上開被告甲○○取
    得7 顆子彈後，隨即將其中4 顆具殺傷力之子彈交鄭東益保
    管可明），且與被告之自白以及證人柯彩蓉、曾明仁前述所
    證均不相符，足見證人鄭東益上開證詞，無非迴護被告之詞
    ，實無可信。
  (3)另被告涂湘龍於偵查中及原審審理時，均坦承有拿其吸食之
    安非他命給曾明仁，惟於本院審理時即稱我不知拿的是安非
    他命或葡萄糖。而證人曾明仁亦於警、偵、原審均稱，因要
    吸食安非他命，始透過柯彩蓉連絡被告甲○○，均未提及被
    告甲○○所交付者非安非他命，遲至本院上訴審始結證稱：
    「（吃了這包東西是否確定這包東西是安非他命？）我服用
    之後不覺得那是安非他命，之前我有電話聯絡要給他拿安非
    他命。」，「（之前服用安非他命有何症狀？）不想睡覺，
    也不想吃東西。」，「（吃了被告給你的東西是否有這樣的
    症狀出現？）沒有。」等語，其2 人事後同聲更異其詞，要
    非無疑，渠等事後所陳非惟與其等於偵查及原審所為之證言
    不符，且本件係經由雙方共同友人柯彩蓉從中介紹以子彈作
    為取得安非他命之代價，尚不至於以葡萄糖充當安非他命交
    付之。證人曾明仁事後所陳，無非係事後迴護被告之詞，被
    告所辯，亦不足採信。
  (4)另，被告甲○○於上開交易時間93年5 月12日下午4 時許，
    在高雄市○○區○○路73號福安宮分館民俗技藝館內，自曾
    明仁處取得該7 顆子彈後，又將其中子彈4 顆（2 顆口徑為
    0.38吋制式子彈、2 顆口徑為直徑8mm 土造子彈）轉交鄭東
    益暫放在高雄市○○區○○路168 號，嗣經鄭東益攜往前址
    龍翔飯店處，為警於93年5 月18日晚上11時15分許，查獲並
    扣得該4 顆子彈之事實，亦經被告甲○○於刑事局南部犯罪
    打擊中心檢察官偵查中坦承在卷，並有原審法院93年度訴字
    第1769號刑事判決書1 件、上開子彈4 顆之內政部警政署刑
    事警察局93年6 月1 日刑鑑字第0930112670號槍彈鑑定書（
    詳警卷第76頁至第82頁）在卷可稽。又被告甲○○另將上開
    其餘子彈（具殺傷力口徑為9mm 制式子彈2 顆、底部鏽蝕不
    具殺傷力12GAUG E制式霰彈子彈1 顆）攜往高雄市○○區○
    ○路599 巷2 號4 樓自己住居處所放置，並經警於93年6 月
    18日，當場查獲且扣得該3 顆子彈（具殺傷力口徑為9mm 制
    式子彈2 顆、底部鏽蝕不具殺傷力12GAUG E制式霰彈子彈1
    顆）之事實，亦為被告甲○○所自承，並有上開子彈3 顆之
    內政部警政署刑事警察局93年8 月17日刑鑑字第0930132458
    號槍彈鑑定書（詳警卷第83頁至第89頁）附卷可佐。
  (5)臺灣高雄地方法院93年度訴字第1769號及第2424號刑事判決
    ，雖認定本案7 顆子彈為鄭東益所有，嗣後將其中部分子彈
    寄藏於被告甲○○處，但核與本院卷證不符，上開刑事判決
    尚不足以拘束本院。
(三)被告甲○○所持有與曾明仁交換之7 顆子彈，其中制式9MM
    口徑子彈2 顆，於93年6 月18日為警於其住處查獲，被告所
    持前述制式9MM 口徑子彈2 顆及其他同日查獲之槍彈犯行，
    業據臺灣高雄地方法院檢察署檢察官以93年度偵字第12330
    號、第14954 號起訴書，向臺灣高雄地方法院提起公訴，並
    經該法院於94年12月8 日，以93年度訴字第2424號判決在案
    ，經被告上訴本院，復撤回上訴而告確定。臺灣高雄地方法
    院以93年度訴字第2424號判決認被告未經許可，寄藏可發射
    子彈具有殺傷力之改造手槍（與未經許可，寄藏子彈罪，係
    一行為觸犯數罪名，為想像競合犯，從一重之未經許可，寄
    藏可發射子彈具有殺傷力改造手槍罪），因而變更檢察官起
    訴之修正前槍砲彈藥刀械管制條例第11條第1 項之未經許可
    ，製造其他可發射子彈之改造手槍罪，及第12條第4 項之未
    經許可持有具有殺傷力之子彈罪（因持有與寄藏行為均屬同
    條項，無庸另行變更起訴法條）。是以，被告持有制式9MM
    子彈2 顆之部分，既經檢察官以93年度偵字第12330 號、第
    13954 號起訴書提起公訴，雖經臺灣高雄地方法院認被告甲
    ○○係犯未經許可，寄藏子彈罪，仍屬業經法院為實體裁判
    ，是具確定判決之拘束力。又被告甲○○以安非他命作為交
    換子彈（含前開制式9MM 子彈2 顆）之代價，被告甲○○所
    犯為販賣第二級毒品罪與未經許可持有子彈罪，2 罪間有方
    法、目的之牽連關係，為裁判上一罪。既以前述被告持有制
    子9MM 子彈2 顆部分，業據實體判決確定，而販賣第二級毒
    品部分，又與之有牽連犯之裁判上一罪關係，其販賣第二級
    毒品部分，自為該確定判決效力之所及，依前開法條規定及
    判例意旨，本院自應為免訴之判決。
四、原判決未予詳查，未就程序部分先加以審查，因檢察官未查
    ，復對被告甲○○販賣第二級毒品部分，重行起訴，已違反
    訴訟法上一事不再理之原則，原判決被誤導而為實體判決，
    尚有未洽。被告甲○○上訴意旨，雖仍執前詞，否認販買第
    二級毒品給曾明仁，指摘原判決不當，雖無理由，然原判決
    既有上開可議之處，自屬無可維持，應由本院將原判決予以
    撤銷，另諭知免訴之判決，以符法制。
據上論斷，應依刑事訴訟法第369條第1項前段、第364條、第302
條第1款，判決如主文。
本案經檢察官張其主到庭執行職務。
中    華    民    國    95    年    6     月    19    日
                  刑事第二庭    審判長法  官  林正雄
                                      法  官  陳啟造
                                      法  官  黃壽燕
以上正本證明與原本無異。
如不服本判決應於收受本判決後10日內向本院提出上訴書狀，其
未敘述上訴理由者，並得於提起上訴後10日內向本院補提理由書
狀（均須按他造當事人之人數附繕本）「切勿逕送上級法院」。
中    華    民    國    95    年    6     月    19    日
                                      書記官  王婉蓉


司法院資訊處製作；財團法人民間司法改革基金會備份。
